【裁判字號】    94,簡上,117
【裁判日期】    950106
【裁判案由】    違反家庭暴力防治法
【裁判全文】
臺灣新竹地方法院刑事判決            94年度簡上字第117 號
上  訴  人  臺灣新竹地方法院檢察署檢察官
被      告  甲○○
上列上訴人因被告違反家庭暴力防治法案件，不服本院竹東簡易
庭於中華民國94年9 月30日所為之94年度竹東簡字第135 號第一
審簡易判決（聲請案號：94年度偵字第3994號、第4008號及第42
78號）提起上訴，並移送併案審理（94年度偵字第5194號），本
院管轄第二審之合議庭認為不得以簡易判決處刑，改依通常訴訟
程序審理，並自為第一審判決如下：
    主  文
原判決撤銷。
甲○○傷害直系血親尊親屬之身體，處有期徒刑拾月。
    事實及理由
壹、構成犯罪事實：
    甲○○係方永鏡、乙○○○夫妻之子，具有家庭暴力防治法
    第3 條第3 款所定之家庭成員關係。緣甲○○因多次對乙○
    ○○施以家庭暴力行為，經乙○○○向本院聲請民事保護令
    ，並經本院於民國94年3 月22日，依家庭暴力防治法第13條
    第2 項之規定，以94年度家護字第76號民事通常保護令裁定
    ，令甲○○不得對乙○○○及其配偶方永鏡實施身體上或精
    神上不法侵害之行為；不得直接或間接對於乙○○○為騷擾
    之聯絡行為；有效期間為8 個月。詎甲○○於94年4 月1 日
    收受上開民事保護令並知悉其內容後，仍於上開保護令有效
    期間內出於違反該民事保護令內容及恐嚇危害安全之連續犯
    罪意思，先後為下列行為：
（一）於94年6 月30日下午5 時10分許，在新竹縣橫山鄉○○村
      ○○街23巷2 號住處，因其父方永鏡中風後行動不便，當
      時跌落床下需人攙扶，乙○○○乃要求甲○○將方永鏡扶
      上床，甲○○因此心生怨氣，竟基於傷害直系血親尊親屬
      即父親之身體的犯罪意思，持木條毆打方永鏡，致方永鏡
      左大腿紅腫，而對方永鏡實施身體上不法侵害之家庭暴力
      行為。
（二）於94年7 月18日下午1 時許，在方永鏡所在之新竹縣竹東
      鎮○○路340 號「慈恩養護中心」內，因向乙○○○索取
      金錢花用未果，竟以客語「幹你娘、神經病」之穢語及「
      不給我錢就要給妳死」加害人之生命、身體之事，辱罵、
      恐嚇乙○○○，造成乙○○○因此而心生畏懼，致生危害
      乙○○○生命、身體安全之方式，而對乙○○○實施精神
      上不法侵害之家庭暴力行為及騷擾行為。
（三）(1)於94年8 月1 日晚上7 時許，又因向乙○○○索取金錢
      未果，在其上開住處內以三字經穢語辱罵乙○○○，並將
      屋內電話、鍋子等物摔於地上，而對乙○○○實施騷擾行
      為；(2)另於翌（2）日 上午5 時許，亦在上開住處內，再
      向乙○○○索取金錢未果並稱「不給我錢就要拿刀子殺你
      」加害人之生命、身體之事恐嚇乙○○○，造成乙○○○
      因此而心生畏懼，致生危害乙○○○生命、身體安全之方
      式，而對乙○○○實施精神上不法侵害之家庭暴力行為；
      (3)再於同月2 日上午9 時30分許，在新竹縣橫山鄉新興村
      老人會館內，以三字經穢語辱罵乙○○○，同時拿椅子作
      勢摔向乙○○○及用力拍打桌子等行為加害人之生命、身
      體之事，恐嚇乙○○○，造成乙○○○因此而心生畏懼，
      致生危害乙○○○生命、身體安全之方式，而對乙○○○
      實施精神上不法侵害之家庭暴力行為及騷擾行為。
（四）於94年9 月23日下午5 時許，在上開住處內摔擲保特瓶，
      並對乙○○○揚言放火燒房子之加害人之生命、身體及財
      產之事，恐嚇乙○○○，造成乙○○○因此而心生畏懼，
      致生危害其生命、身體及財產安全之方式，而對乙○○○
      實施精神上不法侵害之家庭暴力行為。
（五）於94年9 月24日晚上8 時許，在上開住處內摔擲鍋子、柚
      子等物，要求乙○○○撤銷上開保護令裁定，而對乙○○
      ○實施精神上不法侵害之家庭暴力行為。嗣經乙○○○提
      出告訴始知上情。
貳、認定犯罪事實所根據的證據及理由：
一、被告甲○○於本院準備程序及審理程序訊問時之自白。
二、證人即告訴人乙○○○於警局詢問時、檢察官偵查中及本院
    審理訊問時之指訴。
三、證人林俊豪於警詢時及偵查中之證述。
四、本院94年度家護字第76號民事通常保護令裁定（並經調閱全
    部卷宗）及照片9 幀在卷可證。
、撤銷改判之理由：
一、原審以被告甲○○所犯家庭暴力防治法犯行罪證明確，予以
    論科固非無見，惟查：
（一）被告除原審所認定於構成犯罪事實欄（一）至（三）之犯
      行外，尚有構成犯罪事實欄（四）及（五）之犯行，此部
      分行為，係發生於原審判決宣示前之94年9 月23日下午5
      時許起迄翌日晚上8 時許止，且與原審認定之犯罪事實之
      犯罪時間接近，行為方式雷同，所犯罪名同一，顯係基於
      概括的犯罪意思而反覆為之，屬連續犯，有裁判上一罪之
      關係，依審判不可分原則，應為起訴效力所及，復經檢察
      官聲請併案審理，然原審未及審酌而為判決，即難認原判
      決允當。
（二）又被告上開行為除犯家庭暴力防治法第50條第1 款之罪外
      ，同時亦犯同條第2 款之罪，而原審判決於主文欄內僅依
      違反法院依家庭暴力防治法第13條所為禁止實施家庭暴力
      行為之裁定（即同法第50條第1 款）而判處被告罪刑，就
      同條第2 款之犯行，漏未論科，亦有不當。
（三）再被告於構成犯罪事實欄（一）部分對方永鏡所為之傷害
      犯行，係對直系血親尊親屬為之，且經被害人方永鏡之配
      偶乙○○○合法獨立告訴，應依刑法第277 條第1 項、第
      280 條之傷害直系血親尊親屬罪處斷，然原審未予適用，
      逕依同法第277 條第1 項論科，於適用法規上，顯有違誤
      ；於構成犯罪事欄（三）部分並未詳予勾稽於94年8 月1
      日及2 日被告分別所為之家庭暴力行為、騷擾行為及恐嚇
      危害安全行為，亦有未洽。
（四）綜上，原審判決既有未及審酌部分、適用法規不當及事實
      認定不詳細之處，自應將原判決予以撤銷改判。
肆、自為判決之論罪科刑理由：
一、論罪：
（一）按家庭暴力防治法所稱之家庭暴力，謂家庭成員間實施身
      體或精神上不法侵害之行為；所稱騷擾者，謂任何打擾、
      警告、嘲弄或辱罵他人之言語、動作或製造使人心生畏怖
      情境之行為，家庭暴力防治法第2 條第1 項、第3 項分別
      定有明文。
（二）是被告甲○○所為，係分別觸犯下列各罪：
  １、於構成犯罪事實欄(一)部分：係犯家庭暴力防治法第50條
      第1 款之違反法院依家庭暴力防治法第13條所為裁定禁止
      實施家庭暴力行為之民事通常保護令罪、刑法第277 條第
      1 項、第280 條之傷害直系血親尊親屬罪。
  ２、於構成犯罪事實欄 (二)部 分：係犯家庭暴力防治法第50
      條第1 款、第2 款之違反法院依家庭暴力防治法第13 條
      所為裁定禁止實施家庭暴力行為及禁止直接或間接騷擾之
      民事通常保護令罪、及刑法第305 條之恐嚇危害安全罪。
      而本院核發前述民事通常保護令，係以一保護令命被告不
      得對被害人實施身體上或精神上不法侵害之行為，亦不得
      直接或間接對被害人為騷擾之行為，該保護令內之數款規
      定，均係保護令之內容，僅係將其違犯情形逐一列舉，被
      告如同時違反保護令內數款規定，仍僅成立1 違反保護令
      罪。
  ３、於構成犯罪事實欄（三）部分：（三）之(1)部分，係犯家
      庭暴力防治法第50條第2 款之違反法院依家庭暴力防治法
      第13條所為裁定禁止直接或間接騷擾之民事通常保護令罪
      ；（三）之(2)部分，係犯家庭暴力防治法第50條第2 款之
      違反法院依家庭暴力防治法第13條所為裁定禁止直接或間
      接騷擾之民事通常保護令罪、及刑法第305 條之恐嚇危害
      安全罪；（三）之(3)部分，係犯家庭暴力防治法第50條第
      1 款、第2 款之違反法院依家庭暴力防治法第13條所為裁
      定禁止實施家庭暴力行為及禁止直接或間接騷擾之民事通
      常保護令罪、及刑法第305 條之恐嚇危害安全罪。而於構
      成犯罪事實（二）及（三）之(3)部分，本院核發前述民事
      通常保護令，係以一保護令命被告不得對被害人實施身體
      上或精神上不法侵害之行為，亦不得直接或間接對被害人
      為騷擾之行為，該保護令內之數款規定，均係保護令之內
      容，僅係將其違犯情形逐一列舉，被告如同時違反保護令
      內數款規定，仍僅成立1 違反保護令罪。
  ４、於構成犯罪事實欄（四）部分：係犯家庭暴力防治法第50
      條第1 款之違反法院依家庭暴力防治法第13條所為裁定禁
      止實施家庭暴力行為之民事通常保護令罪、刑法第305 條
      之恐嚇危害安全罪。
  ５、於構成犯罪事實欄（五）部分：係犯家庭暴力防治法第50
      條第1 款之違反法院依家庭暴力防治法第13條所為裁定禁
      止實施家庭暴力行為之民事通常保護令罪。
（三）連續犯：被告先後7 次違反保護令、4 次恐嚇危害安全之
      行為，分別在時間上接近、犯罪行為方式雷同，所犯又均
      係基本構成要件相同之罪名，顯均係出於概括的故意所為
      ，屬於連續犯，依照刑法第56條規定：「連續數行為而犯
      同一之罪名者，以一罪論。但得加重其刑至2 分之1 」，
      應分別論以一罪，並依法加重其刑。
（四）想像競合犯：被告上開連續違反保護令罪、連續恐嚇危害
      安全罪，均係以一恐嚇行為同時觸犯連續違反保護令罪、
      連續恐嚇危害安全罪，為想像競合犯，依刑法第55條前段
      之規定，應從重之連續違反保護令罪；而被告以一傷害行
      為觸犯連續違反保護令罪與傷害直系血親尊親屬罪，為想
      像競合犯，依刑法第55條前段之規定，應從重之傷害直系
      血親尊親屬罪處斷。
二、科刑：審酌被告與被害人方永鏡間為父子關係，不知對因中
    風而不良於行之父親善盡孝道、細心照顧，卻枉顧倫理親情
    ，無緣由地持木條毆打成傷，顯見其泯滅良知；另被告與被
    害人乙○○○間為母子關係，並於接獲保護令後，不知深切
    警惕，漠視保護令內容，仍對被害人連續為謾罵、恐嚇之精
    神上不法侵害與騷擾行為，造成被害人生命安全上之顧慮，
    及精神上之莫大壓力，甚且再次向本院聲請核發保護令，至
    今仍無法原諒被告等情；兼衡被告犯罪之動機、目的、手段
    、情節、所生之損害，及終在本院審理時尚能坦認行之犯罪
    後態度等一切情狀，量處如主文所示之刑。
伍、按管轄第二審之地方法院合議庭受理簡易判決上訴案件，應
    依通常程序審理；其認案件有刑事訴訟法第452 條之情形者
    ，應撤銷原判決，逕依通常程序為第一審判決（法院辦理刑
    事訴訟簡易程序案件應行注意事項第14條參照）。本件被告
    所犯違反保護令犯行，雖經檢察官聲請以簡易判決處刑，並
    經本院竹東簡易庭以94年度竹東簡字第135 號簡易判決在案
    ，惟經本院管轄第二審合議庭認被告所為傷害直系血親尊親
    屬犯行，應諭知有期徒刑10月，係屬不得易科罰金之判決，
    是不得以簡易判決處刑，應依刑事訴訟法第452 條規定，改
    依通常訴訟程序審理，並準用刑事訴訟法第369 條第2 項規
    定，自為第一審判決，附此敘明。
伍、適用法律依據：
一、程序法方面：刑事訴訟法第452 條、第455 條之1 第1 項、
    第3 項、第369 條第1 項前段、第2 項、第364 條、第299
    條第1 項前段。
二、實體法方面：家庭暴力防治法第50條第1 款、第2 款，刑法
    第11條前段、第56條、第277 條第1 項、第280 條、第305
    條、第55條，罰金罰鍰提高標準條例第1 條前段，判決如主
    文。
本案經檢察官魏廷勳到庭執行職務。
中    華    民    國    95    年    1     月    6     日
                  刑事第四庭審判長法  官  林秋宜
                                  法  官  蔡欣怡
                                  法  官  馮俊郎
以上正本證明與原本無異。
如不服本判決，應於判決送達後10日內向本院提出上訴狀 (應附
繕本 )，上訴於臺灣高等法院。
中    華    民    國    95    年    1     月    10    日
                                  書記官  鄧雪怡
附錄本案處罰實體法條全文：
＊家庭暴力防治法第50條第1 款、第2 款：
違反法院依第13條、第15條所為之下列裁定者，為本法所稱之違
反保護令罪，處3 年以下有期徒刑、拘役或科或併科新台幣
10萬元以下罰金︰
一  禁止實施家庭暴力行為。
二  禁止直接或間接騷擾、接觸、通話或其他連絡行為。
三  命遷出住居所。
四  遠離住居所、工作場所、學校或其他特定場所。
五  命完成加害人處遇計畫：戒癮治療、精神治療、心理輔導或
    其他治療、輔導。
＊刑法第277 條第1 項：
傷害人之身體或健康者，處3 年以下有期徒刑、拘役或1 千元以
下罰金。
＊刑法第280 條：
對於直系血親尊親屬，犯第277 條或第278 條之罪者，加重其刑
至2 分之1 。
＊刑法第305 條：
以加害生命、身體、自由、名譽、財產之事，恐嚇他人致生危害
於安全者，處2 年以下有期徒刑、拘役或3 百元以下罰金。


司法院資訊處製作；財團法人民間司法改革基金會備份。
